【裁判字號】    90,訴,349
【裁判日期】    900720
【裁判案由】    毒品危害防制條例
【裁判全文】
臺灣臺南地方法院刑事判決                            九十年度訴字第三四九號
    公  訴  人  台灣台南地方法院檢察署檢察官
    被      告  甲○○
右列被告因違反毒品危害防制條例案件，經檢察官提起公訴（八十九年度毒偵字第二
四二七號、八十九年度營毒偵字第三五二號、八十九年度毒偵字第三０二０號、九十
年度毒偵字第一八０號、九十年度毒偵字第三一七號），及移送併辦（九十年度毒偵
字第四四四號、九十年度毒偵字第一三三七號），本院判決如左：
    主  文
甲○○連續施用第一級毒品，累犯，處有期徒刑壹年陸月。扣案第一級毒品海洛因壹
包（驗餘淨重零點貳零公克）沒收銷燬之，藥鏟壹支沒收之；又連續施用第二級毒品
，累犯，處有期徒刑陸月。應執行有期徒刑壹年拾月，扣案之第一級毒品海洛因壹包
（驗餘淨重零點貳零公克）沒收銷燬之，藥鏟壹支沒收之。
    事  實
一、甲○○前曾於民國八十七年間因搶奪案件，經本院判處有期徒刑一年確定，於八
    十九年三月二十二日執行完畢；另於八十七年間因施用毒品案件，經裁定送觀察
    、勒戒後，認有繼續施用毒品傾向，經本院以八十七年度毒聲字第九五九號裁定
    令入戒治處所施以強制戒治，經本院以八十八年度毒聲字第七一六號裁定停止戒
    治，所餘戒治期間付保護管束，並於八十八年十月二十七日保護管束期滿，由臺
    灣台南地方法院檢察署檢察官於八十九年三月十五日以該署八十九年度戒毒偵字
    第一七七號為不起訴處分確定。甲○○猶不知警惕，復基於概括之犯意，連續於
    八十九年八月九日下午四時四十分許往前回溯九十六小時內之某日時、同年八月
    十二日下午三時十分許往前回溯二十六小時內之某日時、同年九月二十二日下午
    六時三十分許往前回溯二十六小時內之某日時、同年十月七日晚上九時十分許往
    前回溯二十六小時內之某日時、同年十一月二十一日下午四時二十分許往前回溯
    二十六小時內之某日時、同年十二月十日下午三時四十分許往前回溯二十六小時
    內之某日時、九十年四月五日下午六時許止，連續多次在其位於台南縣下營鄉甲
    中村四十二號住處內施用第一級毒品海洛因，嗣於八十九年九月二十二日下午因
    乘坐未懸掛車牌之自用小客車，為警攔檢查獲，並扣得其所有之第一級毒品海洛
    因一包（驗餘淨重０‧二０公克）、藥鏟一支；復另行起意，亦基於概括之犯意
    ，自八十九年八月九日下午四時四十分許往前回溯二十六小時內之某日時、同年
    八月十二日下午三時十分許往前回溯九十六小時內之某日時，連續二次在不詳處
    所施用第二級毒品安非他命，嗣因其有首揭毒品前科、屬警局列管毒品人口，而
    於八十九年八月九日下午四時四十分許、同年八月十二日下午三時十分許、同年
    九月二十二日下午六時三十分許、同年十月七日晚上九時十分許、同年十一月二
    十一日下午四時二十分許、同年十二月十日下午三時四十分許、九十年四月七日
    下午五時許，先後經台南縣警察局麻豆分局通知至該分局採尿送驗，始查知上情
    ，經警當場採集其尿液送驗結果，尿液中均呈有毒品（嗎啡或安非他命）陽性反
    應，並依本院九十年毒聲字第三五０號裁定令入戒治處所施以強制戒治。
二、本案經臺南縣警察局麻豆分局、新營分局報告台灣台南地方法院檢察署檢察官偵
    查起訴暨移送併案審理。
    理  由
一、訊據被告甲○○除否認有施用第二級毒品安非他命及於八十九年九月二十二日施
    用第一級毒品外，就右揭時地其餘施用第一級毒品海洛因之犯行均坦承不諱。經
    查：(1)被告於前揭七次時、地，經警通知到警局採尿送驗之結果，尿液均呈嗎啡
    陽性反應，其中八十九年八月九日下午四時四十分許、同年八月十二日下午三時
    十分許採尿結果，亦呈安非他命陽性反應，此有台南縣衛生局尿液檢驗成績書五
    紙、長榮管理學院陽性報告二紙、法務部調查局檢驗通知書四紙附卷可據。(2)另
    被告於八十九年八月九日下午四時四十分許、同年八月十二日下午三時許所採集
    之尿液經送法務部調查局以「螢光偏極免疫分析法」篩驗、「氣相層析質譜儀分
    析法」確認結果，亦呈甲基安非他命陽性反應，有該局檢驗通知書二紙在卷可憑
    。而以「氣相層析質譜儀分析法」作藥物及其代謝產物之定性及定量分析檢驗者
    ，幾乎不會有偽陽性反應產生，此有行政院國軍退除役官兵輔導委員會榮民總醫
    院八十三年四月七日（八三）北總內字第０三０五九號函可資參照。此為本案審
    理同類案件中已知之事實。(3)又按海洛因經注射入人體後，約百分之八十於二十
    四小內自尿中排出，一般而言，尿液中能否驗出嗎啡陽性反應與其投與量、投與
    途徑、採尿時間、個人體質及檢驗方法之靈敏度等有關，國外曾有文獻報導注射
    六毫克之海洛因鹽酸鹽，其代謝物嗎啡之平均可檢出時限約為二十六小時（最低
    檢出量為300ng/ml），又甲基安非他命經口服投與後約百分之七十於二十四小時
    內自尿中排出，約百分之九十於九十六小時自尿中排出，由於目前國內尿液中甲
    基安非他命之檢驗僅為鑑定其是否呈陽性反應尚未定其含量，且甲基安非他命成
    分之檢出與其投與方式、投與量、個人體質、採尿時間與檢測儀器之精密度等諸
    多因素有關，因此僅憑尿液中呈安非他命陽性反應，並無法確實推算吸時時間距
    採集時間之長短，惟依上述資料推斷，最長可能不會超過四日。此有有行政院衛
    生署藥食品驗局（八一）藥檢壹字第八一一四八八五號函及該署藥物食品檢驗局
    八十一年二月八日（八一）藥檢壹字第００一一五六號函影本在卷可佐，此亦為
    本院歷次審理同類案件於職務上已知之事實，是堪認被告為警所採集之尿液既檢
    驗出有嗎啡陽性反應，堪認被告於上述七次採尿彼時以前二十六小時內之某日時
    ，有非法施用海洛因之犯行，而法務部調查局既以氣相層析質譜儀分析法確認被
    告之尿液確呈安非他命陽性反應，足徵被告確有在八十九年八月九日、同年八月
    十二日經警採尿送驗前之九十六小時內某時施用安非他命之犯行，被告辯稱未施
    用第二級毒品安非他命乙節，顯係卸責之詞，不足採信。(4)被告前於八十七年間
    因施用毒品案件，經本院裁定送觀察、勒戒後，認有繼續施用毒品傾向，再經本
    院以八十七年度毒聲字第九五九號裁定令入戒治處所施以強制戒治，經本院以八
    十八年度毒聲字第七一六號裁定停止戒治，所餘戒治期間付保護管束，並於八十
    八年十月二十七日保護管束期滿，由臺灣台南地方法院檢察署檢察官於八十九年
    三月十五日以該署八十九年度戒毒偵字第一七七號為不起訴處分確定；被告於該
    不起訴處分後五年內再犯本件施用毒品犯行，並經本院以九十年度毒聲字第三五
    ０號裁定令入戒治處所施以強制戒治，有臺灣高等法院被告全國前案紀錄表、臺
    灣台南地方法院檢察署檢察官八十九年度戒毒偵字第一七七號不起訴處分書等各
    一份在卷可憑。(5)扣案之白粉經送鑑驗結果，該白粉確含海洛因成分（驗餘淨重
    ○‧二０公克），有法務部調查局八十九年十月二十三日（八九）陸（一）字第
    二００００三四０五號鑑定通知書存卷可憑。綜上所述，復有海洛因一包（驗餘
    淨重○‧二○公克）、藥鏟一支扣案可資佐證，本件事證已臻明確，被告犯行洵
    堪認定，應依法論科。
二、按海洛因、安非他命分屬毒品危害防制條例第二條第一項第一款、第二款所規範
    之第一級毒品、第二級毒品。又施用毒品經觀察勒戒後，有繼續施用毒品傾向者
    ，由檢察官聲請法院裁定令入戒治處所施以強制戒治，強制戒治期滿或交付保護
    管束期滿，由檢察官為不起訴處分後，五年內再犯施用毒品之罪者，應進入訴訟
    程序審理，毒品危害防制條例第二十三條第一項、第二項已明揭其旨。核被告所
    為施用海洛因、安非他命之行為，分別犯有毒品危害防制條例第十條第一項之施
    用第一級毒品罪，及同條例第十條第二項之施用第二級毒品罪；被告於施用毒品
    海洛因、安非他命前後持有各該毒品之低度行為，應分別為施用之高度行為所吸
    收，均不另論罪。被告分別先後施用第一級毒品海洛因及第二級毒品安非他命之
    犯行，均時間緊接，犯罪構成要件相同，顯俱係出於概括之犯意而為，皆為連續
    犯，應分別依刑法第五十六條之規定，以一罪論，並分別加重其刑。而被告所犯
    上開施用第一級毒品、第二級毒品二罪間，犯意各別，行為互異，罪質互殊，應
    分論併罰。再者，被告有事實欄所載之犯罪科刑執行情形，有台灣高等法院被告
    全國前案紀錄表一紙在卷可參，其受有期徒刑之執行完畢後，五年以內再犯有期
    徒刑以上之本罪，為累犯，上開二罪皆依法遞予加重其刑。爰審酌被告前有多次
    毒品前科，竟仍不知改悔，陷於毒癮而難以自拔，危害國民健康，及其犯罪之動
    機、手段、於本件犯罪後之態度等一切情狀，分別量處如主文所示之刑，並定其
    應執行刑。
三、扣案之海洛因一包（驗餘淨重○‧二○公克）為第一級毒品，屬違禁物，應依毒
    品危害防制條例第十八條第一項前段之規定宣告沒收銷燬之。扣案之藥鏟一支，
    係被告所有，供吸用第一級毒品海洛因所用之物，業據被告於本院審理中自承在
    卷，爰依刑法第三十八條第一項第二款之規定，宣告沒收之。
據上論斷，應依刑事訴訟法第二百九十九條第一項前段，毒品危害防制條例第十條第
一項、第二項、第十八條第一項前段、刑法第十一條前段、第五十六條、第五十一條
第五款、第四十七條、第三十八條第一項第二款，判決如主文。
本案經檢察官陳鋕銘到庭執行職務。
中      華      民      國    九十      年      七      月     二十     日
                                  臺灣台南地方法院刑事第一庭
                                          法  官  鄭  燕  璘
右正本證明與原本無異。
如不服本判決，應於判決送達後十日內，向本院提出上訴狀。
                                          書記官  田  富  蓉
中      華      民      國    九十      年      七      月     二十     日
附錄本案論罪科刑法條全文
毒品危害防制條例第十條
  施用第一級毒品者，處六月以上五年以下有期徒刑。
  施用第二級毒品者，處三年以下有期徒刑。


司法院資訊處製作；財團法人民間司法改革基金會備份。
